臺灣高等法院刑事裁定　　　　　　　　　　　　　　九十一年度聲再字第二五二號
　　再審聲請人
　　即受判決人　甲○○
　　選任辯護人　徐方齡
　　　　　　　　賈育民
右列聲請人因偽造文書等案件，對於本院九十年度上訴字第三二六六號中華民國九十
一年五月二十九日確定判決（臺灣臺北地方法院八十八年度訴字第一二三五號、臺灣
地方法院檢察署八十八年度偵字第四六六號），聲請再審，本院裁定如左：
    主  文
再審之聲請駁回。
    理  由
一、聲請意旨略稱：再審聲請人即受判決人甲○○為中央信託局外業務處服務台之
    工作人員，因同事情誼，乃介紹鄰座顧碧蓉之夫徐煥鐘所經營之首華國際股份有
    限公司 (下稱首華公司)，向中租迪和股份有限公司 (下稱中租公司)票貼資金，
    原確定判決認徐煥鐘自民國八十七年一月間起即以每月新台幣 (下同) 三萬元之
    薪資，聘僱再審聲請人為會計，為首華公司保管於中央信託局帳戶之大小印鑑章
    ，負責將該帳戶內資金匯入首華公司指定對象帳戶，代辦外匯、繳交水電費等事
    務費用及提領現金等業務，乃自八十七年一月間起至七月間起，利用首華公司欲
    行匯款之機會，變造不實單據，侵占金額二百二十五萬零九百三十八元，因認再
    審聲請人觸犯刑法第三百三十六條第二項之業務侵占罪及同法第二百十六條行使
    同法第二百十條之變造私文書罪。惟原確定判決完全違背事實，且再審聲請人曾
    請求調查(一)首華公司帳冊，(二)所有相關證物之正本，(三)中租公司寄給首華公司帳
    單之地址，(四)首華公司印鑑交付再審聲請人之證據，(五)支付再審聲請人每月薪資
    三萬元之證據，(六)原確定判決附表二所列中央信託局匯款聯第四聯上之筆跡未經
    鑑定，(七)原判決附表一編號二、三、四、五、六、七之款項及附表二編號五、六
    之款項均非再審聲請人所侵占，乃原確定判決對於前開足以影響於判決之重要證
    據漏未審酌，為免因錯判造成冤獄，爰依刑事訴訟法第四百二十條第一項第六款
    及同法第四百二十一條之規定，聲請再審。
二、按有罪之判決確定後，因發現確實之新證據，足認受有罪判決之人應受無罪、免
    訴、免刑或輕於原判決所認罪名之判決者，為受判決人之利益，得聲請再審，為
    刑事訴訟法第四百二十條第一項第六款明定。該款所謂「發現確實之新證據」，
    係指該項證據，事實審法院於判決前因未經發現，不及調查斟酌，至其後始行發
    見者，且就該新證據之本身形式上觀察，毋須經調查程序顯然可認為足以動搖原
    確定判決者而言，若判決前已經當事人提出或聲請調查之證據，經原法院捨棄不
    採者，或證據之真偽尚待調查，即非該條款所謂發現確實之新證據，不得據為再
    審之原因 (最高法院二十八年度抗字第八號判例、四十年台抗字第二號判例參照
    ) 。又不得上訴於第三審法院之案件，其經第二審確定之有罪判決，如就足生影
    響於判決之重要證據漏未審酌者，為受判決人之利益，固得依同法第四百二十一
    條聲請再審，至本得上訴第三審法院之案件，除具有同法第四百二十條普通再審
    之原因外，不得援用刑事訴訟法第四百二十一條之規定，聲請再審 (最高法院二
    十四年抗字第三六一號判例參看)。
三、經查：
  (一)再審聲請人所聲請調查之前開七項證據，均係於前審曾聲請本院調查者，業據再
    審聲請人於刑事再審聲請狀中載明，且就該等證據本身形式上觀察，均須經調查
    程序，始可認為足以動搖原確定判決，是該等證據既已經再審聲請人於判決前提
    出或聲請調查，經法院捨棄不採者，或該等證據之真偽尚待調查，即非刑事訴訟
    法第四百二十條第一項第六款所謂發現確實之新證據，自不得據為再審之事由。
  (二)不得上訴於第三審法院之罪與得上訴之罪為牽連犯，而以不得上訴之罪為重，得
    上訴之罪為輕，雖依刑法第五十五條從不得上訴之重罪論科，惟其牽連之輕罪，
    原得上訴，而牽連犯罪之上訴又不可分，則對於該重罪亦應認為得上訴第三審法
    院。另案件是否得上訴，係基於法律之規定，法院判決正本，如記載有誤，自不
    得以其錯誤記載，變更法律之規定，仍當以法律之規定為準 (最高法院二十七年
    渝上字第一六六三號判例、三十二年抗字第二五五號民事判例意旨及十八年上字
    第一０七七號刑事判例意旨參照) 。本件原判決認定再審聲請人係犯刑法第三百
    三十六條第二項之業務侵占罪及同法第二百十六條行使同法第二百十條之變造私
    文書罪，兩罪間有方法結果之牽連關係，依刑法第五十五條之規定，從較重之刑
    法第三百三十六條第二項之業務侵占罪論處。而依刑事訟訟法第三百七十六條第
    三款之規定刑法第三百三十六條第二項之業務侵占罪係屬不得上訴第三審之罪，
    然其牽連之輕罪即刑法第二百十六條、第二百十條之行使偽造文書罪則屬得上訴
    第三審之罪，依前開判例之意旨，對於較重之第三百三十六條第二項之業務侵占
    罪應認為得上訴第三審，雖原確定判決書就原判決得上訴第三審，誤記為不得上
    訴第三審，然尚不得因判決書之誤載，即變更法律規定之效果。是本件仍屬得上
    訴第三審之案件。本件既屬得上訴第三審法院之案件，再審聲請人即不得援引刑
    事訴訟法第四百二十一條之規定，聲請再審。
四、綜上所述，本件再審之聲請為無理由，應依刑事訴訟法第四百三十四條第一項裁
    定如主文。
中     華      民     國      九十一      年     七      月     二      日
                              臺灣高等法院刑事第五庭
                                  審判長法  官  曾  德  水
                                        法  官  楊  貴  雄
                                        法  官  蘇  素  娥
右正本證明與原本無異。
如不服本裁定應於收受送達後五日內向本院提出抗告書狀。
                                        書記官  葉  國  乾
中     華      民     國      九十一      年     七      月     二      日
